最高法院刑事判決　　　　　　　　　　　　　　　八十八年度台上字第三二六二號
　　上　訴　人　甲○○
　　選任辯護人　黃慕容律師
右上訴人因偽造文書案件，不服台灣高等法院台南分院中華民國八十六年七月三日第
二審判決（八十六年度上訴字第七九○號，起訴案號：台灣雲林地方法院檢察署八十
五年度偵字第二○二○、二六六六號），提起上訴，本院判決如左：
    主  文
原判決撤銷，發回台灣高等法院台南分院。
    理  由
本件原判決認定：上訴人甲○○曾於民國（下同）八十三年間因偽造文書罪，經台灣
南投地方法院判處有期徒刑一年，緩刑三年確定，尚在緩刑中。於八十三年十二月間
，雲林縣衛生局總務室辦理「雲林縣衛生局暨慢性病防治所辦公大樓新建工程」之發
包業務，開標結果由上官營造有限公司（以下簡稱上官營造公司）得標承造，賴維傑
經上官營造公司指派擔任工地主任，使用之預拌混凝土則由煒森混凝土股份有限公司
（以下簡稱煒森混凝土公司）供貨，該工程迄至八十五年二月間，已施工至三樓頂板
，嗣於同年月二十五日，台灣省政府公共工程品質管制中心（以下簡稱省府工程品管
中心）指派技正陳瑞彬、技士曾建中前來會同雲林縣衛生局總務室主任李龍巖、承辦
人蘇明輝針對該工程進行抽驗。是日抽驗三樓地板、二樓頂梁處已澆注之混凝土，由
甲○○取鑽心試體三個，經曾建中、李龍巖、賴維傑三人在該三個鑽心試體腰際簽名
、拍照存證後，交由程元聰帶回切割處理及保養，俾送往逢甲大學土木工程學系材料
及結構試驗室做抗壓強度試驗。詎賴維傑與程元聰二人（以上二人業經判處有期徒刑
八月及六月確定）惟恐該三個鑽心試體抗壓強度不符設計標準強度，無法通過試驗，
將使公司遭受損失，竟共謀仿造紋路近似之另三個鑽心試體，試圖提供並通過抗壓強
度試驗。計議既就，於同年二月二十五日二人共同委請徐茂修仿製新試體，並須在該
試體上偽簽前揭曾建中、李龍巖及賴維傑之簽名，因徐茂修認無能為力而做罷，嗣於
同年月二月底便由賴維傑以新台幣（下同）三千元之代價委託甲○○複製，甲○○遂
至煒森混凝土公司向程元聰取走原鑽心試體，並至南投縣草屯鎮○○路威虎巷六弄二
號住所附近拌合場另取三個抗壓強度符合標準之鑽心試體，在上址住處以奇異筆，依
照原試體腰際簽名，在新試體上仿製，隨後於同年月二十六日將新舊計六個鑽心試體
送交賴維傑、程元聰查視簽名是否相符。同年月二十九日賴維傑將所保管仿造之三個
鑽心試體，送至逢甲大學材料及結構試驗室，會同陳瑞彬、曾建中、李龍巖、蘇明輝
等人，欲進行抗壓強度試驗，足以生損害於曾建中、李龍巖、雲林縣衛生局及省府工
程品管中心實施抗壓強度試驗之正確性，然經曾建中發覺該仿造之三個試體有異，乃
與原拍照存證之照片比對，證實紋路及簽名均與原先之三個鑽心試體不同，遂經會同
人員一致決定取銷該次試驗，並責飾賴維傑、程元聰二人交出原鑽心試體，另決定擇
期對該工程做更詳細之鑽心試體檢驗，賴維傑遂於同年三月一日，陳瑞彬、曾建中二
人再度前往欲做鑽心試體檢驗時，通知程元聰將原取樣之三試體帶至工地，由其轉交
曾建中，回台灣省政府工程品管中心，並於同年三月四日會同前述相關人員等至逢
甲大學試驗室，對原三個鑽心試體做抗壓試驗，其結果均未達設計標準抗壓強度二一
○KGF/GM等情，因而維持第一審論處上訴人共同行使偽造私文書，足以生損害於他人
罪刑部分之判決，駁回上訴人在第二審之上訴，固非無見。
惟按本件工程鑽心試體，係由台灣省政府公共工程品質管制中心技士曾建中、雲林縣
衛生局總務室主任李龍巖、工地主任賴維傑三人在試體腰際共同簽名，除其中賴維傑
部分，知情授權上訴人在複製品上簽名外，其餘曾建中、李龍巖部分，倘屬曾、李二
人基於公務員職務上關係所簽名制作，是否併有刑法第二百二十條、第二百十一條規
定之適用，非無推求之餘地。次查，原判決事實欄固認定「同年月二十九日賴維傑將
所保管仿造之三個鑽心試體，送至逢甲大學材料及結構試驗室……進行抗壓強度試驗
」，然上訴人似未參與上開偽造文書之行使，原審對此部分，未據明其認定上訴人
共同行使所憑之證據，亦有判決理由不備之違誤。上訴意旨執以指摘原判決違背法令
，尚非全無理由，應認有撤銷發回更審之原因。
據上論結，應依刑事訴訟法第三百九十七條、第四百零一條，判決如主文。
中      華      民      國    八十八    年      六      月    二十三    日
                              最高法院刑事第二庭
                                  審判長法官  莊  來  成
                                        法官  呂  潮  澤
                                        法官  謝  俊  雄
                                        法官  白  文  漳
                                        法官  蘇  振  堂
      右正本證明與原本無異
                                              書  記  官
中      華      民      國    八十八    年      六      月    二十九    日
